【裁判字號】    95,交上訴,1808
【裁判日期】    950928
【裁判案由】    公共危險等
【裁判全文】
臺灣高等法院臺中分院刑事判決      95年度交上訴字第1808號
上  訴  人  臺灣臺中地方法院檢察署檢察官
被      告  乙○○
上列上訴人因公共危險等案件，不服臺灣臺中地方法院95年度交
訴字第96號中華民國95年6月30日第一審判決 （起訴案號：臺灣
臺中地方法院檢察署95年度偵字第7660號），提起上訴，本院判
決如下：
    主    文
上訴駁回。
    事    實
一、乙○○於民國（下同）九十五年一月十五日凌晨四時四十分
    許在臺中市○○路附近飲酒後，其駕駛動力交通工具之操控
    能力因飲酒而降低，已達無法安全駕駛動力交通工具之程度
    ，導致無法為安全之駕駛，卻仍於同日五時十分許酒後駕駛
    車號ＶＸ－二二三六號自小客車，沿臺中縣龍井鄉○○路往
    龍井方向行駛，於同日六時二十分許，途經臺中縣龍井鄉○
    ○路與中沙路口，本應注意汽車行駛時，駕駛人應注意車前
    狀況，並隨時採取必要之安全措施；又汽車駕駛人於飲用酒
    類或其他類似物後其吐氣所含酒精濃度超過每公升○點二五
    毫克時，不得駕車，且當時天候晴、日間自然光線、路面乾
    燥無缺陷、亦無障礙物、視距良好，依當時情形，並非不能
    注意，竟疏未注意，酒後駕車，並因酒後精神不佳而疏未注
    意車前狀況，致撞及步行通過該路口之夏炳均，造成夏炳均
    倒地頭部受傷。詎乙○○肇事後，竟未下車察看並施予救助
    及報警處理，另基於肇事逃逸之犯意，旋即駕車離去，嗣雖
    有通知救護車並留下行動電話號碼，然未告知其為肇事者及
    姓名。夏炳均因此車禍受有顱內出血及腦部外傷等傷害，經
    送醫急救，延至當日十一時二十二分許死亡。嗣經臺中縣警
    察局烏日分局警員廖宏陽前往車禍現場處理時，民眾林冠宏
    提供肇事車輛車號為ＶＸ－二二三六號，始經警循線查獲乙
    ○○，並於同日十二時二分，經測試乙○○吐氣所含酒精成
    份為每公升○點五四毫克，推算駕車時之吐氣所含酒精成份
    為每公升○點九七毫克。
二、案經臺中縣警察局烏日分局報請臺灣臺中地方法院檢察署檢
    察官相驗後偵查起訴。
    理      由
一、上揭酒醉駕車、過失致死及肇事逃逸之犯罪事實，迭據被告
    乙○○於原審及本院審理中均供認不諱，核與目擊證人林冠
    宏、證人即車輛所有人黃家卿、承辦警員廖宏陽分別於警詢
    時、或偵查中證述之情節相符，並有道路交通事故調查報告
    表、現場圖、現場照片、酒精測定紀錄表、行政院國軍退除
    役官兵輔導委員會法醫參考病歷摘要、臺中縣警察局舉發違
    反道路交通管理事件通知單在卷可稽。另查：
  (一)按服用酒類不能安全駕駛動力交通工具之認定，參考德國、
    美國之認定標準，對於酒精濃度呼氣已達每公升零點五五毫
    克或血液濃度達百分之零點一一以上，肇事率為一般正常人
    之十倍，應認為已達不能安全駕駛之標準（法務部八十八年
    五月十八日八八年度法檢字第一六六九號函參照）。另按體
    內酒精含量由開始飲酒的○％，依飲酒量漸漸累積增加，在
    完成飲酒時體內酒精含量達到最高，隨後依代謝率逐漸代謝
    ，至於體內酒精含量倒推計算代謝率，依交通部運輸研究所
    於七十七年八月間針對國人進行實驗研究指出為每小時每公
    升○點○六八毫克（引自陳高村著吐氣中酒精含量倒推計算
    過程一文）。被告係於九十五年一月十五日五時十分許駕車
    ，同日六時二十分肇事，而員警係於同日十二時二分始對被
    告進行呼氣式酒精濃度測試，自被告駕車至進行酒精測試已
    有約七小時，被告於檢測時酒精濃度測定值為每公升○點五
    四毫克，則被告於駕車伊始體內所含酒精濃度已達每公升○
    點九七毫克（○點五四ｍｇ／ｌ＋○點○六二八ｍｇ／ｌ×
    七ｈｒ＝○點九七ｍｇ／ｌ），其駕駛車輛之注意能力已因
    飲酒而較平日為低，且發生事故，顯已達不能安全駕駛動力
    交通工具之程度甚明，是被告此部分之自白應與事實相符。
    事證明確，被告酒後不能安全駕駛動力交通工具而駕駛之公
    共危險犯行，應堪認定。
  (二)本件被害人夏炳均確因本件車禍死亡，亦經臺灣臺中地方法
    院檢察署檢察官督同檢驗員到場相驗屬實，製有相驗筆錄、
    驗斷書、相驗屍體證明書附卷足憑。次按汽車行駛時，駕駛
    人應注意車前狀況，並隨時採取必要之安全措施；汽車駕駛
    人於飲用酒類或其他類似物後其吐氣所含酒精濃度超過每公
    升○點二五毫克時，不得駕車。道路交通安全規則第九十四
    條第三項、第一百十四條第二款分別定有明文。被告駕車自
    應注意上述道路交通安全規則，而參以道路交通事故調查報
    告表之記載，當時天候晴、日間自然光線、路面乾燥無缺陷
    、亦無障礙物、視距良好，有上開卷附道路交通事故調查報
    告表（一）在卷可查。依當時情況，被告顯無不能注意之情
    事，竟疏未注意及此，貿然酒後駕車，撞及行人夏炳均，致
    被害人夏炳均倒地，受有顱內出血及腦部外傷之傷害，經送
    醫急救仍延至當日十一時二十二分許不治死亡，被告自應負
    過失責任，被告之自白應與事實相符。而被告之過失行為與
    被害人夏炳均死亡間，具有相當因果關係。事證明確，被告
    過失致死犯行，亦堪認定。
  (三)次按汽車駕駛人駕駛汽車肇事致人受傷或死亡，應即採取救
    護或其他必要措施，並向警察機關報告，不得駛離或逃逸，
    道路交通管理處罰條例第六十二條第一項定有明文。又因道
    路交通事故之發生，常非於己之鄰親家里，時有告救不能情
    事，乃科以肇事者須即採取救護或其他必要措施，並應向警
    察機關報告之法定義務，以防因就醫延誤致生無謂傷亡，並
    俾得通知傷亡者家屬到場，以明責任，是凡肇事人於行車肇
    事致人受傷或死亡，未即採取救護或其他必要措施，並向警
    察機關報告，即駕車逃逸者，均應依該規定處罰，至其嗣後
    是否受刑事訴追及已否與被害人達成民事和解，賠償損失，
    對其應受處罰乙節，並不生影響。職是之故，汽車駕駛人駕
    駛汽車肇事，不論其責任之歸屬為何，即有義務留在肇事現
    場，採取救護或其他必要措施，並向警察機關報告，以維護
    他人之生命與其他用路人之交通安全。其立法目的，既係促
    使駕駛人於肇事致死傷後，能對被害人即時救護，報告警察
    機關，以減少死傷，是該罪之成立祇以行為人有駕駛動力交
    通工具肇事，致人死傷而逃逸之事實為已足，至行為人之肇
    事有否過失，則非所問（最高法院九十二年度臺上字第四四
    六八號刑事判決參照）。本件被告駕駛車輛撞擊被害人夏炳
    均致其倒地，被告駕駛之車號ＶＸ－二二三九號自小客車駕
    駛座前之擋風玻璃破裂，有照片可憑，顯然被告對於事故發
    生知之甚詳。又行人遭車輛撞擊後，因防護力不足，往往非
    死即傷，此為一般人所周知。而本件被告既知被害人即行人
    夏炳均遭其撞及後倒地，應對被害人當場受有傷害或死亡已
    有認識，其竟未採取救護或其他必要措施，雖有打電話叫救
    護車然未留下任何姓名資料，即逕行駕車離去，嗣後始經警
    循線查獲，其肇事逃逸已甚灼然，被告之自白應與事實相符
    。是被告肇事逃逸之犯行，同堪認定。
二、核被告所為，係犯刑法第一百八十五條之三之酒醉不能安全
    駕駛動力交通工具而駕駛罪、同法第二百七十六條第一項之
    過失致死罪及同法第一百八十五條之四之肇事逃逸罪。又被
    告所犯上開三罪間，犯意各別，罪名有異，行為互殊，應予
    分論併罰。被告酒後駕車，因而致人死亡，依法應負刑事責
    任，其所犯過失致死部分應依道路交通管理處罰條例第八十
    六條第一項規定加重其刑。原審審酌被告酒醉後已不能安全
    駕駛，仍不顧公眾之安危，貿然駕車，造成他人死亡，應予
    非難；兼衡及被告素行，本件事故造成被害人夏炳均死亡，
    所生危害重大，肇事後更棄被害人於不顧，事後雖積極與被
    害人家屬和解，惟因經濟能力有限無法達成和解等一切情狀
    ，分別就被告所犯酒醉不能安全駕駛動力交通工具而駕駛罪
    ，量處有期徒刑二月，過失致人於死罪，量處有期徒刑十月
    ，肇事逃逸罪，量處有期徒刑八月，並定其應執行之刑為有
    期徒刑一年六月，認事用法俱無不當，量刑亦稱妥適，檢察
    官上訴意旨指摘原判決量刑過輕，為無理由，應予駁回。
據上論斷，應依刑事訴訟法第三百六十八條，判決如主文。
本案經檢察官甲○到庭執行職務。
中    華    民    國    95    年    9     月    28    日
              刑事第十庭  審判長法  官  林  照  明
                                法  官  蔡  名  曜
                                法  官  唐  光  義
上列正本證明與原本無異。
如不服本判決應於收受送達後十日內向本院提出上訴書狀，其未
敘述上訴之理由者並得於提起上訴後十日內向本院補提理由書（
均須按他造當事人之人數附繕本）。
                                書記官  王  麗  珍
中    華    民    國    95    年    10    月    3     日
                                                      Ｒ


司法院資訊處製作；財團法人民間司法改革基金會備份。
